臺灣高等法院臺中分院刑事判決　　　　96年度上訴字第2012號
上　訴　人
即　被　告　乙○○
上列上訴人因偽造文書等案件，不服臺灣臺中地方法院96年度訴
字第1663號，中華民國96年6月20日第一審判決（起訴及移送併
辦案號：臺灣臺中地方法院檢察署96年度偵字第9774號、11570
號），提起上訴，本院判決如下：
    主      文
原判決撤銷。
乙○○服用酒類，不能安全駕駛動力交通工具而駕駛，累犯，處
有期徒刑月，如易科罰金，以新臺幣壹仟元折算壹日，減為有
期徒刑壹月又拾伍日，如易科罰金，以新臺幣壹仟元折算壹日；
又行使偽造私文書，足以生損害於公眾及他人，累犯，處有期徒
刑伍月，如易科罰金，以新臺幣壹仟元折算壹日，減為有期徒刑
貳月又拾伍日，如易科罰金，以新臺幣壹仟元折算壹日，如附表
所示偽造「丙○○」之署名計拾貳枚及指印計貳拾玖枚，均沒收
。應執行有期徒刑參月，如易科罰金，以新臺幣壹仟元折算壹日
，如附表所示偽造「丙○○」之署名計拾貳枚及指印計貳拾玖枚
，均沒收。
    事      實
一、乙○○於民國九十三年間因犯竊盜罪，經臺灣嘉義地方法院
    判處有期徒刑六月並確定，於九十三年十二月九日縮刑期滿
    執行完畢。猶不知悔改，其於九十五年十月十三日十八時許
    ，在臺北縣安坑鄉飲用啤酒，已達不能安全駕駛動力交通工
    具之狀態，仍駕駛車牌號碼9K—9392號自用小客車上路，嗣
    於翌（十四）日凌晨一時二十一分許，行經臺北市○○區○
    ○路、鄭州路口時，為警查獲，經測試其呼氣所含酒精濃度
    為每公升○．七七毫克。詎乙○○為圖脫免刑責，竟基於行
    使偽造私文書之單一接續犯意，冒用其妻舅「丙○○」名義
    應訊，接續在執勤員警攔停稽查單上受稽查人簽章欄上偽造
    「丙○○」之署名一枚，表示其確為丙○○本人，並同意接
    受稽查之意思，而偽造該私文書後，再持以行使交還警員收
    執，並在酒精測試單上及旁邊偽造「丙○○」之署名二枚，
    並按捺指印四枚，及在生理平衡檢測表上被檢測人欄上偽造
    「丙○○」之署名一枚，並按捺指印一枚，又在台北市政府
    警察局北市警交字第ＡＥＶ一五一四五七號舉發違反道路交
    通管理事件通知單移送聯收受通知聯者簽章欄上偽造「丙○
    ○」之署名一枚（移送聯及存根聯係以複寫方式製作，移送
    聯、存根聯均有「丙○○」之署名一枚），表示其確為丙○
    ○本人，並已收到該通知單之意思，而偽造該私文書後，再
    持以行使將移送聯、存根聯交還警員收執，復在台北市政府
    警察局大同分局逮捕通知書被通知人簽名捺印欄上偽造「丙
    ○○」之署名一枚，並按捺指印一枚，及在台北市政府警察
    局大同分局親友通知書被通知人簽名捺印欄上偽造「丙○○
    」之署名一枚，並按捺指印一枚，表示其確為丙○○本人，
    並已收受該通知書及不用通知親友之意，而偽造該等私文書
    後，再持以行使交還警員收執，又接續在權利告知書被告知
    人欄上偽造「丙○○」之署名一枚，並按捺指印一枚，在丙
    ○○口卡片上按捺指印一枚，在（夜間偵訊）同意書同意人
    欄上偽造「丙○○」之署名一枚，並按捺指印一枚，在九十
    五年十月十四日凌晨二時二十五分許台北市政府警察局大同
    分局建成派出所調查筆錄上偽造「丙○○」之署名三枚，並
    按捺指印六枚，在指紋卡片上以「丙○○」之名義接續按捺
    右拇指印二枚、右食指指印一枚、右中指指印一枚、右環指
    指印一枚、右小指指印一枚、左拇指印二枚、左食指指印一
    枚、左中指指印一枚、左小指指印一枚、右四指平面印一枚
    、左四指平面印一枚（合計十三枚），足以生損害於警察機
    關執行職務、對交通違規駕駛者處罰、犯罪偵查之正確性及
    丙○○本人。嗣因丙○○於臺灣士林地方法院檢察署檢察官
    偵查中到庭表示遭人冒名，始查悉上情。
二、案經臺北市政府警察局大同分局報請暨臺灣士林地方法院檢
    察署檢察官呈請臺灣高等法院檢察署檢察長核轉臺灣臺中地
    方法院檢察署檢察官偵查起訴。
    理  由
一、上揭犯罪事實，業據上訴人即被告乙○○於偵查中、原審審
    理時均坦承不諱，核與證人即被害人丙○○於偵查中指訴之
    情節相符，並有上開偽造之執勤員警攔停稽查單、酒精測試
    單、生理平衡檢測表、台北市政府警察局北市警交字第ＡＥ
    Ｖ一五一四五七號舉發違反道路交通管理事件通知單通知聯
    及存根聯、台北市政府警察局大同分局逮捕通知書、台北市
    政府警察局大同分局親友通知書、權利告知書、「丙○○」
    口卡片、（夜間偵訊）同意書、九十五年十月十四日凌晨二
    時二十五分許台北市政府警察局大同分局建成派出所調查筆
    錄、「丙○○」名義之指紋卡片附卷可稽；且被告於查獲當
    日以丙○○名義所捺印之指紋經送請內政部警政署刑事警察
    局鑑定，依電腦比對確認結果，與該局檔存被告指紋卡之指
    紋相符，亦有該局九十五年十一月二十九日刑紋字第095017
    6149號函附卷可考。按服用酒類不能安全駕駛動力交通工具
    之認定，參考德國、美國之認定標準，對於酒精濃度呼氣已
    達每公升○．五五毫克或血液濃度達百分之○．一一以上，
    肇事率為一般正常人之十倍，應認為已達不能安全駕駛之標
    準（法務部八十八年五月十八日八八年度法檢字第一六六九
    號函參照），被告駕車時體內呼氣所含酒精濃度達每公升○
    ．七七毫克，已逾每公升○．五五毫克之安全駕駛標準，則
    被告駕駛車輛之注意能力，已因飲酒而較平日為低，且亦有
    發生交通事故之虞，應認已達不能安全駕駛動力交通工具之
    程度無疑。又被告接續在如附表所示之文書上偽造丙○○之
    署名、按捺指印，並偽造執勤員警攔停稽查單、舉發違反道
    路交通管理事件通知單移送聯、逮捕通知書、親友通知書等
    私文書後，再持以行使交還警員收執，自足以生損害於警察
    機關執行職務、對交通違規駕駛者處罰、犯罪偵查之正確性
    及丙○○本人。本件事證明確，被告犯行堪以認定。
二、核被告乙○○所為，係犯刑法第一百八十五條之三之服用酒
    類，不能安全駕駛動力交通工具而駕駛罪及同法第二百十六
    條、第二百十條之行使偽造私文書罪。被告偽造署押係偽造
    私文書之階段行為，偽造後復持以行使，其偽造私文書之低
    度行為應為行使偽造私文書之高度行為所吸收，均不另論罪
    。又被告冒名應訊而先後在如附表所示文書上偽造署押及行
    使偽造私文書之行為，其先後各舉動，在時間及空間上均具
    有密切之關連性，且係侵害同一法益，無非係欲達同一逃避
    刑責目的之接續動作，在主觀上顯係基於一貫之犯意，且侵
    害相同之法益，自應包含於偽造署押之犯行，而並屬偽造私
    文書之階段行為，不另論罪。被告所犯不能安全駕駛罪與行
    使偽造私文書罪二罪間，犯意各別，犯罪構成要件不同，應
    予分論併罰。公訴意旨認被告在如附表所示酒精測試單、生
    理平衡檢測表、權利告知書、「丙○○」口卡片、（夜間偵
    訊）同意書、九十五年十月十四日凌晨二時二十五分許台北
    市政府警察局大同分局建成派出所調查筆錄上偽造丙○○之
    署名、按捺指印，係屬偽造私文書。惟按司法警察或司法警
    察官於詢問犯罪嫌疑人時所製作之詢問筆錄，係記載對於犯
    罪嫌疑人之詢問及其陳述，其內容當然含有受詢問人之意思
    表示，因該筆錄為公務員職務上所製作之文書，故為公文書
    之一種，受詢問人雖亦在筆錄之末簽名、蓋章或按指印，以
    擔保該筆錄之憑信性，但不能因此即認為該筆錄係受詢問人
    所製作，而變更其公文書之性質（最高法院九十一年度台非
    字第二九四號判決意旨參照）。從而刑法上之偽造署押罪，
    係指單純偽造簽名、捺印或以其他符號代簽名而言，是僅係
    在酒精測試單、生理平衡檢測表、口卡片、警詢調查筆錄上
    單純偽造他人簽名、按捺指印，並未對上開文書內容加諸意
    見或有所主張，僅能論以刑法第二百十七條偽造署押罪，則
    被告在酒精測試單、生理平衡檢測表、「丙○○」口卡片、
    警詢調查筆錄上偽造丙○○之署名、按捺指印之行為，應論
    以偽造署押罪。又按司法警察（官）提供犯罪嫌疑人簽具之
    權利告知書、（夜間偵訊）同意書，乃警方依據刑事訴訟法
    第九十五條、第一百條之二、第一百條之三規定，踐行告知
    ：一、得保持緘默，無須違背自己之意思而為陳述，二、得
    選任辯護人，三、得請求調查有利之證據，及詢問犯罪嫌疑
    人是否同意於夜間接受訊問，犯罪嫌疑人答稱願意，該等權
    利告知書、（夜間偵訊）同意書記載之方式，與同一時間製
    作之「偵訊筆錄」相同，僅重複踐行告知之程序而已，且犯
    罪嫌疑人僅在該權利告知書、（夜間偵訊）同意書之「被告
    知人、同意人」欄上偽簽姓名，並未表示另外製作何種文書
    ，故該權利告知書、（夜間偵訊）同意書實質上與詢問筆錄
    無異，仍屬公務員職務上所製作之公文書，非犯罪嫌疑人所
    製作之私文書，自應論以偽造署押罪（最高法院九十一年度
    台非字第二九四號判決意旨參照），是公訴意旨上開認定，
    容有誤會，併此敘明。另公訴意旨雖漏未就被告在指紋卡片
    上偽造署押之犯罪事實起訴，然此部分與已起訴部分，有接
    續犯及吸收犯之單純一罪關係，本院自得併予審理，亦此敘
    明。查被告於九十三年間因犯竊盜罪，經臺灣嘉義地方法院
    判處有期徒刑六月並確定，於九十三年十二月九日縮刑期滿
    執行完畢，有臺灣高等法院被告前案紀錄表附卷可稽，其於
    五年內故意再犯本件有期徒刑以上之上開二罪，均為累犯，
    均應依法加重其刑。原審以被告犯罪事證明確，予以論罪科
    刑，固非無見，惟中華民國九十六年罪犯減刑條例，業於九
    十六年七月四日公布，自九十六年七月十六日施行，被告上
    開犯罪時間均在九十六年四月二十四日以前，且無中華民國
    九十六年罪犯減刑條例第三條之情形，均應依同條例第二條
    第一項規定予以減刑，原審法院未及適用該條例規定減刑，
    尚有未洽，而原審判決既有上述瑕疵，既經被告提起上訴，
    即屬無可維持，應由本院將原判決撤銷改判。爰審酌被告為
    規避刑責，冒用他人名義應訊，掩飾身分，顯然欠缺法治觀
    念，且造成被冒名者有受刑案偵查之虞，及犯罪後坦承犯行
    ，態度良好等一切情狀，分別量處如主文第二項所示之刑，
    並諭知其減得之刑及定其應執行之刑，及就原宣告刑、減得
    之刑、執行刑均諭知易科罰金折算之標準，以示懲儆。又如
    附表所示偽造「丙○○」之署名計十三枚及指印計二十九枚
    ，應依刑法第二百十九條規定予以宣告沒收。至於臺灣臺中
    地方法院檢察署檢察官移送併辦部分（九十六年度偵字第一
    一五七０號），與本件係同一事實，附此敘明。
三、被告經合法傳喚，無正當理由不到庭，爰不待其陳述逕行判
    決。
據上論結，應依刑事訴訟法第三百七十一條、第三百六十九條第
一項前段、第三百六十四條、第二百九十九條第一項前段，刑法
第一百八十五條之三、第二百一十六條、第二百十條、第四十七
條第一項、第五十一條第五款、第四十一條第一項前段、第二項
、第二百十九條，刑法施行法第一條之一，中華民國九十六年罪
犯減刑條例第二條第一項第三款、第七條、第九條，判決如主文
。
本案經檢察官甲○○到庭執行職務。
中　　華　　民　　國　　96　　年　　9　　月　　20　   日
　　　　　　刑事第一庭　審判長法　官　陳　紀　綱
                              法　官　張  智  雄
                              法　官　姚　勳　昌
上列正本證明與原本無異。
如不服本判決應於收受送達後十日內向本院提出上訴書狀，其未
敘述上訴之理由者並得於提起上訴後十日內向本院補提理由書（
均須按他造當事人之人數附繕本）。
　　　　　　　　　　　　　　　書記官  吳　宗  玲
中　　華　　民　　國　　96　　年　　9　　月　　20　   日
附表：
┌─┬────────────┬───────────┐
│編│       文書名稱         │   偽造內容與數量     │
│號│                        │                      │
├─┼────────────┼───────────┤
│一│執勤員警攔停稽查單      │受稽查人簽章欄上偽造「│
│　│                        │丙○○」之署名一枚    │
├─┼────────────┼───────────┤
│二│酒精測試單              │其上及旁邊偽造「丙○○│
│　│                        │」之署名二枚，並按捺指│
│  │                        │印四枚                │
├─┼────────────┼───────────┤
│三│生理平衡檢測表          │被檢測人欄上偽造「賴泰│
│　│                        │甫」之署名一枚，並按捺│
│  │                        │指印一枚              │
├─┼────────────┼───────────┤
│四│台北市政府警察局北市警交│收受通知聯者簽章欄上偽│
│　│字第ＡＥＶ一五一四五七號│造「丙○○」之署名一枚│
│  │舉發違反道路交通管理事件│（移送聯及存根聯係以複│
│  │通知單移送聯            │寫方式製作，移送聯、存│
│  │                        │根聯均有「丙○○」之署│
│  │                        │名一枚）              │
├─┼────────────┼───────────┤
│五│台北市政府警察局大同分局│被通知人簽名捺印欄上偽│
│　│逮捕通知書              │造「丙○○」之署名一枚│
│  │                        │，並按捺指印一枚      │
├─┼────────────┼───────────┤
│六│台北市政府警察局大同分局│被通知人簽名捺印欄上偽│
│　│親友通知書              │造「丙○○」之署名一枚│
│  │                        │，並按捺指印一枚      │
├─┼────────────┼───────────┤
│七│權利告知書              │被告知人欄上偽造「賴泰│
│　│                        │甫」之署名一枚，並按捺│
│  │                        │指印一枚              │
├─┼────────────┼───────────┤
│八│「丙○○」口卡片        │按捺指印一枚          │
├─┼────────────┼───────────┤
│九│（夜間偵訊）同意書      │同意人欄上偽造「丙○○│
│　│                        │」之署名一枚，並按捺指│
│  │                        │印一枚                │
├─┼────────────┼───────────┤
│十│九十五年十月十四日凌晨二│偽造「丙○○」之署名三│
│　│時二十五分許台北市政府警│枚，並按捺指印六枚    │
│  │察局大同分局建成派出所調│                      │
│  │查筆錄                  │                      │
├─┼────────────┼───────────┤
│十一│指紋卡片                │以「丙○○」之名義接續│
│　│                        │按捺右拇指印二枚、右食│
│  │                        │指指印一枚、右中指指印│
│  │                        │一枚、右環指指印一枚、│
│  │                        │右小指指印一枚、左拇指│
│  │                        │印二枚、左食指指印一枚│
│  │                        │、左中指指印一枚、左小│
│  │                        │指指印一枚、右四指平面│
│  │                        │印一枚、左四指平面印一│
│  │                        │枚（合計十三枚）      │
└─┴────────────┴───────────┘
